臺灣高等法院臺中分院民事裁定
                                       110年度抗字第82號
抗  告  人  周本錡
相  對  人  林家紅                                      
上列當事人間聲明異議事件，抗告人對於中華民國109年12月11日臺灣苗栗地方法院109年度事聲字第11號所為裁定提起抗告，本院裁定如下：                                      
    主      文
抗告駁回。
抗告訴訟費用由抗告人負擔。
    理      由
一、抗告意旨略以：附表所示土地（下稱系爭土地）數十年來均
    未有交易，並無交易價額，且均位於亞太學校財團法人亞太
    創意技術學院（下稱亞太學院）校區內，依民事訴訟法第77
    條之1、第77條之4之規定，應以公告地價每平方公尺新臺幣
    （下同）800元計算系爭土地之價值。又即使依交易價額，
    依內政部公告之民國107年間，系爭土地所在親民段土地之
    實價登錄交易價額，每坪亦僅5,000元（即每平方公尺在1,0
    00元以下），依較近之地號每坪交易價額僅1,000元（即每
    平方公尺為333元），故本件應以每平方公尺333元計算訴訟
    標的價額。原裁定未自行上網查詢，逕以抗告人所提附圖不
    清為由，駁回抗告人之異議，自屬不當。又兩造訴訟是源於
    相對人對亞太學院之本訴所提起之主參加訴訟，其後相對人
    撤回對亞太學院之訴訟，且本件為民事訴訟法第80條之1所
    規定之屬不動產物權或因不動產物權涉訟，如命抗告人負擔
    訴訟費用應顯失公平，本件至少亦應命相對人負擔訴訟費用
    等語，並聲明：原裁定廢棄。
二、經查：
㈠、抗告人訴請相對人所有權移轉登記事件（系爭事件），由原
    法院以107年度重訴字第63號受理，因抗告人聲請訴訟救助
    ，並經原法院以107年度救字第16號裁定准予訴訟救助，而
    暫免抗告人繳納訴訟費用。嗣系爭事件經原法院以107年度
    重訴字第63號判決駁回抗告人之起訴，抗告人上訴後，並為
    訴之追加，經本院以108年度重上字第113號判決駁回其上訴
    及追加之訴，抗告人復提起上訴，並經最高法院以109年度
    台上字第1729號裁定駁回抗告人上訴而確定。嗣原法院司法
    事務官依據上開判決之諭知，即第一、二（含追加之訴部分
    ）、三審訴訟費用均判由抗告人負擔，並認本件訴訟標的價
    額應以抗告人起訴因返還土地所受利益之價額即為如附表所
    示85,591,540元，應繳納第一、二（含追加之訴部分）、三
    審裁判費分別為765,280元、1,147,920元、1,147,920元，
    合計為3,061,120元等情，業據本院調取上開卷宗核閱無誤
    。
㈡、抗告人雖主張本件應以公告地價計算訴訟標的價額云云。惟
    按訴訟標的之價額，由法院核定。核定訴訟標的之價額，以
    起訴時之交易價額為準；無交易價額者，以原告就訴訟標的
    所有之利益為準，民事訴訟法第77之1條第1項、第2項分別
    定有明文。所謂交易價額，應以市價為準。而土地公告地價
    係直轄市及縣（市）主管機關辦理規定地價或重新規定地價
    時，依平均地權條例第15條第4款規定所公告之地價；土地
    公告現值則係直轄市及縣（市）政府依同條例第46條規定每
    年所公告之土地現值，除在舉辦規定地價或重新規定地價之
    當年，公告地價與公告現值相同外，其餘年度之公告地價與
    公告現值未盡相同，自非不得以政府機關逐年調整之公告現
    值，認與市價相當，而為核定訴訟標的價額之參考（最高法
    院109年度台抗字第1178號裁定意旨參照）。則依前開最高
    法院裁定意旨，土地如無實際交易價額，當事人復未能釋明
    訴訟標的物之市價，供法院核定訴訟標的之價額，法院非不
    得以政府機關逐年檢討調整之公告現值，認與市價相當，而
    為核定訴訟標的價額之參考。抗告人主張應以公告地價作為
    核定訴訟標的價額之依據，尚無可採。
㈢、另抗告人主張本件應參考鄰近系爭土地之親民段土地實價登
    錄交易價額，並核定系爭土地之價額為每坪1000元即每平方
    公尺為333元等語，據其提出交易日期為107年1月之親民段0
    -00地號、451-480地號土地實價登錄資料為據（見本院卷第
    11頁）。惟查，系爭土地數十年來均無交易乙節，為抗告人
    陳述在卷，故於本件起訴時，系爭土地並無買賣之交易價格
    可為參考。此外，於同一地段土地之價值，可能因使用分區
    、使用類別、臨路狀況、面積大小、地勢高低、地形方正與
    否、周邊交通是否便利、生活機能是否完整等因素，而存有
    重大差異，導致價格不一。又抗告人自承系爭土地係位在亞
    太學校內，故系爭土地之使用分區及使用類別雖為山坡地保
    育之農牧用地或林業用地（見原法院107年度重訴字第63號
    卷第95至117頁），然已供作學校之使用，其生活機能及交
    通應有一定之便利性。抗告人既未具體說明該實價登錄所示
    親民段1-30地號、451-480地號土地，與系爭土地條件是否
    相當，即無從僅憑系爭土地係同位在親民段，而認其交易價
    額均相同。又上開實價登錄資料，僅係在親民段1-30地號、
    451-480地號區段內某一筆地號之交易，並無法確認是何地
    號之交易，則該筆交易土地之使用分區、使用類別、地形、
    地勢為何、是否臨路、交通是否便利、生活機能是否完整，
    均不明確，自無從做為認定系爭土地交易價額之依據。是以
    抗告人主張應以上開實價登錄之交易價額，核定系爭土地之
    交易價額為每平方公尺333元云云，自無可採。
㈣、另抗告人雖主張因相對人對訴外人亞大學院提起返還土地之
    訴訟後，方由抗告人對於相對人提起系爭事件之主參加訴訟
    ，嗣相對人撤回對亞太學院之起訴，系爭事件既係相對人引
    起，且依系爭事件之性質，即應依民事訴訟法第80條之1之
    規定，至少應命相對人負擔訴訟費用云云。惟查：
１、民事訴訟法第80條之1之立法理由為：「按訴訟費用係以由敗
    訴之當事人負擔為原則，惟在民事訴訟中，亦有屬於非訟事
    件性質者，例如請求分割共有物之訴、定經界之訴等，此類
    事件，雖以民事訴訟方式處理，惟實質上並無所謂何造勝訴
    敗訴之問題。若將訴訟費用完全命形式上敗訴之當事人負擔
    ，有欠公允，爰增設本條規定，對於上述事件之訴訟費用，
    法院得酌量情形，命勝訴之當事人負擔其一部，以期公允」
    。而查，系爭事件係抗告人依據借名登記之委任關係、及民
    法給付不能之規定，訴請相對人移轉系爭土地之所有權登記
    予抗告人（參系爭事件歷審判決），乃純粹之訴訟事件，並
    無非訟事件之性質，亦無與分割共有物或定經界等之性質相
    類似之情形涉訟，自無從適用民事訴訟法第80條之1之規定
    。
２、又按確定訴訟費用額之程序，僅在審究有求償權之一造當事
    人所開列之費用項目，及其提出支付費用之計算書等證據，
    是否屬於訴訟費用之範圍，以確定應負擔訴訟費用之他造當
    事人所應賠償其訴訟費用之數額。至訴訟費用究應由何人負
    擔？按何比例負擔？悉依命負擔訴訟費用之確定裁判主文定
    之，不容於確定訴訟費用額之程序中，更為不同之酌定（最
    高法院98年度台抗字第705號裁定意旨參照）。是當事人在
    確定訴訟費用額之程序中，不得就由何人負擔訴訟費用及其
    負擔比例加以爭執。查系爭事件第一、二（含追加之訴）、
    三審之訴訟費用，均判決及裁定由抗告人負擔，業如前述，
    則依前揭說明，自不容於本件確定訴訟費用額之程序中，就
    訴訟費用之負擔，更為不同之酌定。故抗告人以系爭事件係
    相對人引起，命其負擔顯失公平，應亦命相對人負擔云云，
    洵屬無據。
三、綜上，原法院司法事務官以系爭土地之公告現值計算系爭事
    件之訴訟標的價額為85,591,540元，應徵收第一、二（含追
    加之訴部分）、三審裁判費分別為765,280元、1,147,920元
    、1,147,920元，合計3,061,120元，並依民事法第91條第3
    項之規定，加計自裁定送達抗告人之翌日起至清償日止，按
    年息百分之5計算之利息，於法尚無不合。原裁定維持原法
    院司法事務官之裁定，並無違誤，抗告意旨指摘原裁定不當
    ，求為廢棄，為無理由，應予駁回。
四、據上論結，本件抗告為無理由，應依民事訴訟法第495條之1
    第1項、第449條第1項、第95條、第78條，裁定如主文。
中　　華　　民　　國　 110　　年　　3 　　月　　25　　日
                  民事第五庭  審判長法  官  許秀芬
                                    法  官  游文科
                                    法  官  李慧瑜
正本係照原本作成。
本裁定除以適用法規顯有錯誤為理由外，不得再抗告。
如提起再抗告，應於裁定送達後10日內，向本院提出抗告理由狀
（須按照他造人數附具繕本），並繳納抗告裁判費新臺幣 1,000
元，同時委任律師或具有律師資格之關係人為代理人。

                                    書記官  陳秀鳳

中　　華　　民　　國　 110　　年　　3 　　月　　25　　日

附表
編號 請求返還之土地 公告土地現值（元/ ㎡） 面積㎡ 請求返還之應有部分 價      額（元以下四捨五入） 1 苗栗縣○○市○○段000地號土地    4,000 606.81 1/2 1,213,620元 2 苗栗縣○○市○○段000地號土地    4,000 6061.92 全部 24,247,680元 3 苗栗縣○○市○○段000地號土地    4,000 4117.44 全部 16,469,760元 4 苗栗縣○○市○○段000地號土地    4,000 1129.22 1/2 2,258,440元 5 苗栗縣○○市○○段000地號土地    4,000 2776.31 1/2 5,552,620元 6 苗栗縣○○市○○段000地號土地    4,000 598.71 1/2 1,197,420元 7 苗栗縣○○市○○段000地號土地    4,000 2029.32 全部 8,117,280元 8 苗栗縣○○市○○段000地號土地    4,000 6633.68 全部 26,534,720元 總     計     85,591,540元